【裁判字號】    97,上訴,1416
【裁判日期】    971003
【裁判案由】    搶奪等
【裁判全文】
臺灣高等法院高雄分院刑事判決        97年度上訴字第1416號
上  訴  人
即  被  告  甲○○
                    (另案於臺灣高雄第二監獄執行中)
選任辯護人  林鴻駿  律師
上列上訴人因搶奪等案件，不服臺灣高雄地方法院97年度訴字第
518 號中華民國97年7 月2 日第一審判決（起訴案號：臺灣高雄
地方法院檢察署96年度偵字第33056 號），提起上訴，本院判決
如下：
    主  文
原判決撤銷。
甲○○無罪。
    理  由
一、公訴意旨略以：被告甲○○於民國96年10月23日18時30分至
    20時30分期間內某時許，在高雄市○○區○○路上三民家商
    西側圍牆前，以不詳方式竊取丙○○所有車號AOI-900 號之
    車牌後，將該車牌改懸於原車號不詳之機車上；被告又於96
    年10月27日6 時許，騎乘上揭改懸車牌AOI-900 號之機車，
    在高雄市○鎮區○○路與文橫三路口，趁乙○○不注意之際
    ，伸手搶奪乙○○掛於所騎乘車號ZIB-358 號機車車頭內側
    勾子上之皮包，經拉扯後未得手，即逃逸離去。因認被告涉
    犯刑法第320 條第1 項竊盜罪及第325 條第1 項、第3 項搶
    奪未遂罪嫌云云。
二、按犯罪事實，應依證據認定之，無證據不得認定犯罪事實；
    又不能證明被告犯罪者，應諭知無罪之判決；刑事訴訟法第
    154 條第2 項、第301 條第1 項分別定有明文。次按認定不
    利於被告之證據須依積極證據，苟積極證據不足為不利於被
    告事實之認定，即應為有利被告之認定，更不必有何有利之
    證據；又犯罪事實之認定，應憑證據，如無相當之證據，或
    證據不足以證明，自不得以推測或擬制之方法，以為裁判之
    基礎；最高法院30年上字第816 號判例、40年台上字第86號
    判例可資參照。次按告訴人之告訴，係以使被告受刑事訴追
    為目的，是其陳述是否與事實相符，仍應調查其他證據以資
    審認，倘其陳述無瑕疵，且就其他方面調查又與事實相符，
    始足據為有罪判決之基礎，最高法院83年度台上字第989 號
    判決可參。
三、公訴人認被告涉犯竊盜及搶奪罪嫌，係以被害人丙○○於警
    詢、被害人乙○○於警詢及偵查中之證述，暨監視器翻拍照
    片1 張，為其主要論據。訊據被告堅決否認有何上述公訴人
    所指之犯行，辯稱：我沒有犯本件竊盜及搶奪案，應是被害
    人指認錯誤云云。經查：
  (一)證人即被害人乙○○於警偵詢中雖均指證被告搶奪其財物等
    情，並於原審具結證稱：當天在等紅燈時，有一台車過來，
    搶我掛在龍頭掛勾的皮包，搶了一次沒有成功，還把皮包的
    把手拉斷了一邊，當時搶犯未戴安全帽，我與搶犯拉扯不到
    一分鐘，但始終維持面對面的情形，相距約僅1 個手臂的距
    離，搶犯即為被告等語。惟本案係在極短之時間內發生，搶
    犯亦迅速離開搶案現場，被害人乙○○與搶犯並不相識，其
    在短時間內與搶犯接觸所得之記憶應屬短暫模糊，所為之指
    認，自無法排除誤認之可能性。雖被害人乙○○並無故意誣
    指被告之動機及必要，但其上開指認是否與事實相符，仍應
    調查其他證據以資審認。而案發當時案發地點之監視器所攝
    錄之畫面僅係搶犯之背面影像，並未錄得搶犯之正面影像，
    此有監視器翻拍照片1 張附卷可稽。由該翻拍照片所示，尚
    不足以證明被告即為行搶之歹徒，該照片不能作為被害人乙○○證詞之補強證據。此外，復查無其他佐證，自難以被害
    人乙○○之單一指訴為唯一證據遽定被告搶奪罪名。又上開
    監視器翻拍照片影像清析，辯護人請求勘驗監視器錄影光碟
    ，本院認無必要，附此敘明。
  (二)車號AOI-900 號車牌為被害人丙○○所有，於96年10月23日
    18時30分至20時30分期間內某時許，在高雄市○○區○○路
    上三民家商西側圍牆前遭竊等事實，業據證人即被害人丙○○於警詢中陳述明確，並有報案三聯單、車牌失竊基本資料
    在卷可參。被害人丙○○所有之車牌於上開時地失竊之事實
    ，固堪認定。惟被害人丙○○並未指訴被告竊取其車牌，警
    方亦未在被告之身上或住處查獲該失竊之車牌，則上開車牌
    是否係被告所竊取，仍乏證據證明。
  (三)綜上所述，公訴人所持之前開論據，均無法採為認定被告犯
    罪之證據；此外，復查無其他積極證據足資證明被告有何竊
    盜及搶奪之犯行，自屬不能證明被告犯罪，揆諸前揭說明，
    本件應為被告無罪之諭知。
四、原審未詳為推求，遽為論罪科刑之判決，即有未恰，被告執
    此聲明上訴，指摘原判決不當，為有理由，應由本院將原判
    決撤銷改判，並為被告無罪之判決。
據上論結，應依刑事訴訟法第369條第1項前段、第364條、第301
第1項，判決如主文。
本案經檢察官孫小玲到庭執行職務。
中    華    民    國    97    年    10    月    3     日
                  刑事第九庭    審判長法  官  莊秋桃
                                      法  官  裕斗
                                      法  官  范惠瑩
以上正本證明與原本無異。
竊盜部分不得上訴。
搶奪部份如不服本判決應於收受本判決後10日內向本院提出上訴
書狀，其未敘述上訴理由者，並得於提起上訴後10日內向本院補
提理由書狀（均須按他造當事人之人數附繕本）「切勿逕送上級
法院」。
中    華    民    國    97    年    10    月    3     日
                                      書記官  吳華榮


司法院資訊處製作；財團法人民間司法改革基金會備份。
